臺灣高等法院臺南分院刑事裁定　　　　 95年度交抗字第235號
抗　告　人
即受處分人　甲○○
上列抗告人因違反道路交通管理處罰條例案件，不服臺灣臺南地
方法院中華民國95年10月18日所為裁定（95年度交聲字第499號
），提起抗告，本院裁定如下：
    主  文
抗告駁回。
    理  由
一、抗告意旨略以：抗告人不否認於民國（下同）95年2月6日23
    時55分許，駕駛車牌號碼6262-NP號自小客車在國道1號南向
    286.2公里處，經雷射測速儀器測速達119KM（速限為100KM
    ），超速19KM。但(一)高速公路交通管制規則第12條第1項規
    定汽車行駛高速公路，不得在路肩停車，並於同規則第12條
    第2項對於執行任務之警備車，例外規定得不受第1項之限制
    ，「但應依規定裝置明顯標識」。因此，執行任務之警備車
    在高速公路路肩停車時，應依規定裝置明顯標識。對於警方
    之巡邏車而言，在深夜12點時，所謂明顯警示標識，應是指
    警示燈。(二)由95.03.07公警四交字第0950470269號函說明二
    中所述「…惟發現該車於接近巡邏警車時與前車距離很近，
    基於高速公路行車安全考量乃開啟警示燈…」，可知警方於
    執行任務使用雷射測速儀器時未開啟警示燈，待本人駕車接
    近時又忽然開啟警示燈，其執行任務之方法顯然違法。(三)警
    方執行交通勤務，取締駕駛人交通違規，其主要目的係在要
    求汽車駕駛人遵守交通管制規定，以維護交通順暢，避免因
    駕駛人之違規而發生交通事故，致使用路人發生生命、財產
    之損失。而非在於讓駕駛人無法避免被警方鎖定，從而處以
    罰鍰、記點之處罰，更非要因此而提高警方取締交通違規之
    業績。試問，用路人之生命、財產為重，抑或取締交通違規
    之業績為重呢？(四)警方執行勤務即應開啟警示燈，一方面表
    示警方執行任務之合法性，一方面警告用路人路肩停有車輛
    以避免危險發生，而不是待駕駛人接近警察時才忽然開啟警
    示燈，不但驚嚇駕駛人造成危險，駕駛人在高速行駛時不知
    警察所指之違規車輛為何車，在高速且車流量頻繁下，變換
    車道停靠路肩受檢時，不免險象環生，十分危險。警方如此
    違法執行勤務，於夜間停置路肩，路上無路燈，無警示燈之
    狀態下，非常容易發生危險，執法者豈能不知？如此危險執
    勤，是安全重要，還是業績重要呢？(五)原裁定理由欄三、(三)
    中指出：高速公路警察局警備車外表均塗有紅白相間之「斑
    馬紋」標識，此足以表示係屬警察巡邏車…且執行任務時已
    有裝置明顯標識，足認本件舉發警員確係依規定予以執勤，
    並無不當之處。試問，半夜12點多，高速公路一片漆黑，有
    誰可以看得到警備車外表紅白相間之「斑馬紋」標識呢？(六)
    上開所謂「紅白相間之斑馬紋」與「前有測速照相，請依限
    速行駛」之標識，於半夜11時55分時確係無法辨識，爰聲請
    同一時間於現場進行履勘即明。基於上述理由，抗告人認為
    警方違法執行勤務，測速後所載之舉發單為不法取得之證據
    ，應無證據能力，抗告人不服原裁定，為此提出抗告云云。
二、按汽車行駛於高速公路或設站管制之道路，而不遵管制之規
    定者，處汽車駕駛人新臺幣（下同）3000元以上6000元以下
    罰鍰，並記違規點數1點，修正施行前即本件違規行為發生
    時及原處分機關裁處時之道路交通管理處罰條例第33條第1
    項及第63條第1項第1款分別定有明文。又汽車行駛高速公路
    應依速限標誌指示，本件違規行為發生時之高速公路交通管
    制規則第5條第1項前段亦規定甚明。
三、經查本件抗告人坦承於95年2月6日23時55分許，駕駛車牌號
    碼6262-NP號自用小客車，行經最高速限為時速100公里之國
    道1號高速公路南下286.2公里處時，為內政部警政署國道公
    路警察局第四警察隊警員以雷達測速器測得其行車速度為時
    速119公里，有超速而不遵高速公路管制規定之違規事實，
    且有內政部警政署國道公路警察局公警局交字第Z00000000
    號舉發違反道路交通管理事件通知單及原處分機關交通部公
    路總局嘉義區監理所台南監理站嘉監南字第裁74-Z00000000
    號違反道路交通管理事件裁決書附卷可稽，並經證人即舉發
    之警員黃世賢於原審法院95年5月29日調查時證述明確。足
    認抗告人在上開時、地，確有行車速度超速之違規行為。
四、抗告意旨以警方違法執行勤務，於夜間停置路肩，未開啟警
    示燈，測速後所載舉發單無證據能力等語置辯。惟查：
  (一)按高速公路交通管制規則第12條第2項即明確規定，執行任
    務之警備車，得在路肩停車，但應依規定「裝置明顯標識」
    ；所謂「裝置」，係指固定之設備，而高速公路警察局警備
    車外表均有塗上紅白相間之「斑馬紋」標識，此足以表示係
    屬警察巡邏車。本件員警依高速公路交通管制規則之規定於
    執行勤務時合法於路肩停車，且執行任務時已有裝置明顯標
    識，足認本件舉發警員確係依規定予以執勤，並無不當之處
    。
  (二)按警察人員駕車安全考核實施要點第2點規定「警察人員駕
    車應遵守道路交通法規及下列規定：(一)執行下列緊急任務時
    ，得啟用警示燈及警鳴器，並得依法行使交通優先權，惟仍
    應顧及行人及其他車輛安全：…3.取締重大交通違規不服攔
    檢稽查，不立即制止，有危害交通安全之虞者。(二)執行下列
    非緊急任務時，得啟用警示燈，但不得任意啟用警鳴器：1.
    執行專案勤務、路檢及重點巡邏任務。…4.行駛路肩或路肩
    停車」。由上開規定可知，警示燈之啟用係在行使交通優先
    權，使公務執行得以順遂，故是否啟用警示燈，係由員警裁
    量是否使用。依據證人黃世賢（即舉發本違規事件之國道公
    路警察局第四警察隊新營分隊員警）於原審調查中到庭結稱
    ：「（本件是否你舉發，情形如何？）是我舉發，當時我是
    操作雷射測速槍，也是我攔查的。當時警車停於國道高速公
    路南下286.2公里處路肩緊靠護欄處。我測得超速後，把車
    子上的閃光燈打開，異議人的車子原本開在內線車道，異議
    人的車子前方的外側車道有一輛貨櫃車，因為考慮安全問題
    ，我與同事就駕駛巡邏車，我們開在貨櫃車的前方，準備將
    違規的車子攔下，我們車子開到貨櫃車前方的時候，違規人
    的車子與我們的車子平行，在我們左側，後來異議人就將車
    子直接變換車道要行駛到外線車道。我們的巡邏車就直接變
    換道路肩，異議人的車子也停在路肩」、「（車上的閃光燈
    何時亮起？）我測得異議人超速時，同時請同事將車子的閃
    光燈開啟。雷射測速槍顯示我的位置與異議人的車子距離59
    8.8公尺遠。」等語（原審卷第17至18頁）。是依證人黃世
    賢所述，其以「發現交通違規欲執行攔停違規車輛動作時」
    ，而非以「警備車在路肩行駛、停車時」，為判斷是否開啟
    警示燈之準點，本諸前開實施要點並無相悖。故此，本件舉
    發員警既係依法律規定，於執行勤務時將已裝置明顯標識之
    警備車停放於高速公路路肩，且於攔停違規車輛時亦有開啟
    警示燈，本件違規之舉發過程，自無違反正當法律程序。
  (三)再者，抗告人於原審調查中辯稱在違規地點前未看到「前有
    測速照相，請依限速行駛」等警示標示云云。然本件違規行
    為發生時，並無法令要求交通執勤員警逕行舉發超速違規前
    ，須設置「前有測速照相」之警告標誌（按道路交通管理處
    罰條例第7-2條第3項關於「行車速度超過規定之最高速限或
    低於規定之最低速限，採用固定或非固定式科學儀器取得證
    據資料證明者，於一般道路須至少於一百公尺，於高速公路
    、快速公路須至少於三百公尺前，明顯標示之。」之規定，
    係於94年12月28日修正公布，而於95年7月1日始施行），是
    以本件員警執行取締超速勤務，縱使未於違規地點前設置「
    前有測速照相」之警告標示，亦難認有何違法。更何況本件
    員警執行勤務時，國道1號南向283.7、8公里處已設有「前
    有測速照相」之告示牌，業據證人黃世賢於原審具結證述，
    並庭呈照片二張附卷可稽，而該設有「前有測速照相」告示
    牌之地點，與本案員警執勤地點間僅距離2.4公里左右，以
    該路段係無交通號誌之高速公路，且速限高達100公里以觀
    ，駕駛人自283.8公里處行駛至本案員警執勤地點即286.2公
    里處，僅需時1分餘，故該「前有測速照相」告示牌之設置
    ，亦足以促請駕駛人注意不得違規行駛，更難認有何不適當
    可言。抗告人所辯，並不足採。
  (四)一般人於機關任職，不論在私人機關或公務機關服務，均有
    其執行業務或公務應負責之項目及範圍，欲圓滿如期完成工
    作，不論從事私務或公務，均有工作之壓力，即有達成一定
    目標（質或量）之業績或續效壓力，而舉發交通違規，以確
    保用路人安全，既係交通警察或一般行政警察業務之一，縱
    警察主管機關規定每位警員每月應舉發之交通違規件數，執
    行勤務之警員為達成上級規定之舉發件數，因而認真執行勤
    務，事所至然，且為公務員執行公務應有之態度，如執行方
    式合於規定，依法行政，難據此即認警員舉發駕駛人交通違
    規之行政作為，有何違法或違反行政原則，附此敘明。
五、抗告人另以「紅白相間之斑馬紋」與「前有測速照相，請依
    限速行駛」之標識，於半夜11時55分時確係無法辨識，而聲
    請同一時間於現場進行履勘云云。惟本件員警執行任務時已
    有裝置明顯標識，符合高速公路交通管制規則第12條第2項
    之規定，已如上述；且本件違規行為發生時，並無法令要求
    交通執勤員警舉發超速違規前，須設置「前有測速照相」之
    警告標誌，亦如上開之說明，是以抗告人是否得辨識「前有
    測速照相，請依限速行駛」之標識，與本件員警執勤有無違
    法，實無關聯可言；故抗告人聲請同一時間於現場進行履勘
    ，本院認無必要，併與敘明。又抗告人為合法領有駕駛執照
    之人，本有遵守交通安全規則之義務，並應養成守法習慣，
    不應以有無速限限制標誌或測速設置與否而存有僥倖心理，
    即任意違規行駛，抗告人不反思己身超速行駛將肇致自身及
    其他用路人可能之高度危險，反以警員突然開啟警示燈將之
    攔停，未依法執行資為辯解，容非法治社會應有之正確觀念
    ，所辯顯難認採。
六、綜上所述，本件抗告人交通違規之事證明確。原審法院以原
    處分機關依據修正施行前之道路交通管理處罰條例第33條第
    1項及第63條第1項第1款等規定，裁處抗告人罰鍰4000元，
    並記違規點數1點，核無不當或違法，將抗告人之聲明異議
    予以駁回，本院經核尚無不當。抗告人之抗告為無理由，應
    予駁回。
七、據上論結，應依道路交通案件處理辦法第26條，刑事訴訟法
    第412條，裁定如主文。
中　　華　　民　　國　　96　　年　 　2　　月　　27　　日
                  刑事第四庭  審判長法　官  吳志誠
                                    法  官  陳珍如
                                    法  官  羅心芳
以上正本證明與原本無異。
不得再抗告。
　　　　　　　　　　　　　　　      書記官  蔡振豐
中　　華　　民　　國　　96　　年　　 3 　　月　　1 　 日
